臺灣高等法院刑事判決　　　　　　　　96年度上易字第1605號
上　訴　人
即　被　告　甲○○
上列上訴人因詐欺案件，不服台灣台北地方法院九十六年度易字
第七二六號，中華民國九十六年六月二十日第一審判決（起訴案
號：台灣台北地方法院檢察署九十六年度偵字第四四七三號），
提起上訴，本院判決如下：
    主  文
原判決撤銷。
甲○○幫助意圖為自己不法之所有，以詐術使人將本人之物交付
，累犯，處有期徒刑肆月，如易科罰金，以新臺幣壹仟元折算壹
日；減為有期徒刑貳月，如易科罰金，以新臺幣壹仟元折算壹日
。
    事  實
一、甲○○前於民國八十六年間，因違反麻醉藥品管理條例案件
    ，經台灣台北地方法院以八十六年度易字第七一九五號判處
    有期徒刑五月，嗣經撤回上訴確定，又於八十七年間因犯恐
    嚇及妨害公務罪，經台灣台北地方法院以八十七年度訴字第
    六○三號分別判處有期徒刑三年六月、八月，應執有期徒刑
    四年，復經本院以八十八年度上訴字第七四○號上訴駁回確
    定，上開二案經本院以八十八年度聲字第一○二九號定應執
    行有期徒刑四年三月確定，於九十二年七月二十四日縮刑期
    滿執行完畢。
二、甲○○明知若將本人之金融機構帳戶存摺、金融卡及密碼交
    付他人使用，可能因此供不法詐騙集團份子用以詐使他人匯
    入款項匯後，再加以提領運用，而能預見可能因此幫助他人
    從事詐欺取財犯罪，竟仍基於幫助他人詐欺取財之意，於民
    國九十五年十一月二十一日上午十一時四十二分，前往台北
    富邦銀行（下稱台北富邦銀行）木柵分行申請開立帳號00
    0-0000-000000000000號帳戶，取得存摺
    、提款卡後，於是時起至當日下午三時三十七分間之不詳時
    間，在不詳地點，將該帳戶之存摺、提款卡、密碼，交予真
    實姓名年籍不詳，自稱「柯宗儒」之成年男子；該男子隨即
    基於為自己不法所有之意圖，於九十五年十一月二十二日，
    撥打話電與乙○○聯絡，佯稱持有台灣石油股份有限公司中
    油油票，向乙○○兜售，乙○○因之前經由網拍，向「柯宗
    儒」購得回數票，誤信「柯宗儒」會交付中油油票，因陷於
    錯誤，於九十五年十一月二十三日上午八時三十分，前往內
    湖新明郵局，將新台幣（下同）八萬元匯至台北富邦銀行甲
    ○○前揭申請開立之帳戶，又於當日下午四時三十分、五十
    三分、五十六分，在台北縣鶯歌永昌郵局，接續匯十二萬元
    、三萬元、三萬元至中壢內壢郵局曾冠中（所涉詐欺犯行，
    另案在台灣桃園地方法院審理中）申請開立之帳號000-
    00000000000000號帳戶，其中匯至曾冠中帳
    戶之款項，於匯進當日及翌日即均遭提領一空。嗣乙○○遲
    未收到所購買之中油油票，始發覺受騙，遂於九十五年十二
    月五日中午十二時，前往台北市政府警察局內湖分局內湖派
    出所報案，循線查出甲○○涉案，匯至甲○○帳戶之八萬元
    幸尚未被提領而退還乙○○。
三、案經被害人乙○○訴由台北市政府警察局文山第一分局報告
    台灣台北地方法院檢察署檢察官偵查起訴。
    理    由
一、本件上訴人即被告甲○○經合法傳喚未到庭。被告否認有幫
    助詐欺之犯行，於九十六年七月三十日本院準備程序時，辯
    稱：「我並沒有犯詐欺罪，那帳戶是我去開戶，當天我就掉
    了…晚上我被警察抓…我根本不知道存摺不在，我在監服刑
    時，聽家人說派出所通知我到警局澄清…」等語。經查：
  (一)本件被告有於九十五年十一月二十一日上午十一時四十二分
    至台北富邦銀行開立帳號為000-0000-000000
    000000號帳戶，取得存摺、提款卡及密碼一情，有台
    北富邦銀行九十五年十二月二十五日北富銀木柵字第九五六
    ○○四五二○○號函文所附被告之開戶資料等在卷可稽（台
    灣台北地方法院檢察署九十六年度偵字第四四七三號卷第九
    頁）。
  (二)告訴人乙○○於九十五年十一月二十二日，接獲之前經由網
    拍有回數票買賣交易之「柯宗儒」之電話，對其佯稱持有台
    灣石油股份有限公司中油油票，向其兜售，告訴人乃與「柯
    宗儒」交易購買中油油票，遂於九十五年十一月二十三日上
    午八時三十分，前往內湖新明郵局，將八萬元匯至台北富邦
    銀行被告前揭申請開立之帳戶，又於當日下午四時三十分、
    五十三分、五十六分，在台北縣鶯歌永昌郵局，接續匯十二
    萬元、三萬元、三萬元至中壢內壢郵局曾冠中申請開立之帳
    號，惟未取得中油油票等情，已經告訴人於九十五年十二月
    五日指訴在卷，並有台北富邦銀行九十五年十二月二十五日
    北富銀木柵字第九五六○○四五二號函送之被告開戶資料及
    資金往來紀錄、曾冠中郵局開戶資料及交易資料、台北市政
    府警察局內湖分局受理刑事案件報案三聯單、受理各類案件
    紀錄表、郵政跨行匯款申請書、郵政國內匯款執據、自動櫃
    員機交易明細表（偵查卷第七頁至第九頁、第十頁至第十四
    頁、第二十六頁至第二十九頁）在卷可稽。
  (三)雖然被告以前揭申請之台北富邦銀行存摺、提款卡遺失之詞
    置辯，否認有將前揭帳戶之存摺、提款卡及密碼交予他人使
    用。然而，根據卷附被告申請開立之台北富邦銀行帳戶資金
    往來資料（偵查卷第七頁）顯示，九十五年十一月二十一日
    十一時四十二分零二秒有現金一千元存入，同日十二時二分
    五十二秒，以提款卡操作自動櫃員機提領一千元，因操作失
    敗，同日十二時三分五十五秒沖正回復；同日十五時二十五
    分五十四秒，由中信銀以提款卡操作自動櫃員機存入二萬元
    ，同時十五時三十七分七秒，以提款卡操作自動櫃員機提領
    二萬元；九十五年十一月二十三日八時四十八分三十八秒，
    由乙○○自郵局以匯款方式匯入八萬元，九十五年十二月六
    日以轉支方式將八萬元退還乙○○；再依被告九十六年三月
    十五日偵查及於九十六年六月六日原審審理時表示：「…你
    開戶後是否立刻把開戶的錢領出？）我有去試領，但是沒有
    領出…（查卷第四十九頁）、「…（你當時開戶存入多少錢
    ？）一千元…」（原審卷第三十三頁）等詞，可知九十五年
    十一月二十一日十五時二十五分五十四秒，由中信銀以提款
    卡操作自動櫃員機存入二萬元，及同時十五時三十七分七秒
    ，以提款卡操作自動櫃員機提領二萬元，均係由被告以外之
    人所為至明。參酌被告於九十五年十一月二十一日中午十一
    時四十二分，向台北富邦銀行申請開立帳戶領取存摺、提款
    卡後，先前往他處找人，至當日下午二、三時返回台北市○
    ○區○○路一段八十號一樓住處，直至當日下午六時六時三
    十分許，因另案通緝經警前往將其逮捕解送台灣台北地方法
    院檢察署，並經檢察官核發執行指揮書送監執行至九十六年
    一月十四日始執行完畢出監，此亦據被告供述在卷，並有台
    北市政府中正第二分局通緝案件移送書及檢送被告警詢筆錄
    （原審卷第二十五頁至第二十八頁）、本院被告前案紀錄表
    可稽，被告復表示：「…（家裡何人住？）我媽媽。他不會
    動我的東西。還有我哥哥、弟弟，他們都不會拿我的東西…
    」（九十六年四月二十七日原審審判筆錄，原審卷第十八頁
    ）、「…（申請本案系爭帳戶，有無密碼？）有設定密碼…
    （上開密碼是銀行給的，還是自己更換過？）我自己重新更
    換過…（所重新設定的密碼，是如何設定的？）由提款機設
    定，那個號碼與原本的號碼不一樣，那個號碼比較好記…（
    是否隨機設定？）對…（有無跟其他人提過該帳戶的密碼？
    ）沒有…」（九十六年七月三十日本院準備程序筆錄）等語
    。由於持用提款卡操作自動櫃員機提領金錢需鍵入提款卡密
    碼，若非被告將提款卡交予他人使用，並告知其所隨機設定
    之提款卡密碼，他人鮮能在被告向台北富邦銀行申請開立帳
    戶領取存摺、提款卡後，約過三小時，即持用提款卡操作自
    動櫃員機提領金錢。是被告其所有之上開銀行之存摺、提款
    卡、密碼等物，係其於該帳戶辦妥後至經人以提款卡操作自
    動櫃員機提領款項之當日下午三時三十七分七秒間之時段，
    由被告轉交予他人使用，當足認定。
  (四)按金融帳戶為個人理財之工具，申請開設金融帳戶並無任何
    特殊之限制，一般民眾皆可以存入最低開戶金額之方式自由
    申請開戶，並得同時在不同金融機構申請多數存款帳戶使用
    ，此乃眾所週知之事實，如他人無正當理由不以自己名義申
    請開戶，反向不特定人蒐集、收購或租用他人之金融機構帳
    戶使用，衡情應可預見該蒐集、收購或租用帳戶之人目的顯
    可能在供不法詐騙集團成員用以詐使他人將款項匯入後再加
    以提領，以逃避警方之追捕，此為詐欺集團慣用之手法並常
    見諸於報端媒體，被告將其所有之銀行帳戶出租他人，依卷
    內事證，雖無證據證明被告知悉該詐欺集團成員如何犯罪，
    惟其既得預見其將帳戶出售予該來路不明之人，顯有可能遭
    詐欺集團用以詐騙他人匯入款項後提領之用，仍執意為之，
    嗣其帳戶果遭詐騙集團用以詐欺取財之用，顯然不違反其本
    意，被告自有幫助詐欺取財之故意甚明。
  (五)綜上所述，被告前述辯解係卸責之詞，不足採信。本件事證
    明確，被告犯行已堪認定。
二、按刑法上之幫助犯，係對於犯罪與正犯有共同之認識，而以
    幫助之意思，對於正犯資以助力，而未參與實施犯罪之行為
    者而言（最高法院七十五年度台上字第一五○九號、八十八
    年度台上字第一二七○號判決亦同此意旨）。是以，如未參
    與實施犯罪構成要件之行為，而係出於幫助之意思提供助力
    ，即屬幫助犯，而非共同正犯。本件被告基於幫助之犯意，
    提供前述帳戶存摺、提款卡及密碼等予真實姓名年籍不詳、
    自稱為「柯宗儒」之成年人，該自稱為「柯宗儒」之人，並
    利用被告之幫助行為，意圖為自己不法之所有，施用詐術使
    告訴人陷於錯誤，因而匯款至被告所提供之上揭銀行帳戶內
    ，是被告所為係參與詐欺罪構成要件以外之行為，且在無證
    據證明被告係以正犯而非以幫助犯之犯意參與犯罪之情形下
    ，應認其所為係幫助犯而非正犯行為。核被告所為，係幫助
    犯刑法第三百三十九條第一項詐欺取財罪之既遂犯（該八萬
    元後來雖經告訴人領回，但犯罪既已完成，即應論以既遂犯
    ，起訴書認係未遂犯，尚非妥適，應予更正）。被告幫助他
    人犯上開詐欺之罪，爰依刑法第三十條第二項之規定，按正
    犯之刑減輕之。被告前曾於八十六年間，因違反麻醉藥品管
    理條例案件，經台灣台北地方法院以八十六年度易字第七一
    九五號判處有期徒刑五月，嗣經撤回上訴確定，又於八十七
    年間因犯恐嚇及妨害公務罪，經台灣台北地方法院以八十七
    年度訴字第六○三號分判處有期徒刑三年六月、八月，應執
    有期徒刑四年，復經本院以八十八年度上訴字第七四○號上
    訴駁回確定，上開二案經本院以八十八年度聲字第一○二九
    號定應執行有期徒刑四年三月確定，於九十二年七月二十四
    日縮刑期滿執行完畢，有本院被告全國前案紀錄表在卷可稽
    ，其前受有期徒刑執行完畢，於五年以內故意再犯本件有期
    徒刑之罪，為累犯，應依刑法第四十七條第一項之規定加重
    其刑，並先加後減。
四、原審對被告予以論罪科刑，固非無見，惟查：被告行為後，
    中華民國九十六年罪犯減刑條例業於九十六年七月四日經總
    統公布，並於同年月十六日施行，被告係於九十六年四月二
    十四日以前犯罪，符合罪犯減刑條例第二條第一項第三款之
    規定，應予以減刑，原審未及審酌，尚有未洽。被告上訴意
    旨否認犯罪，雖無理由，但原判決既有上開可議之處，自應
    由本院予以撤銷改判。爰審酌被告提供存摺、金融卡及密碼
    等予不法詐欺集團牟利，助長他人犯罪，非但增加被害人尋
    求救濟及治安機關查緝犯罪之困難，亦使不法詐欺犯得以順
    利掩飾其詐欺所得之財物，危害被害人財產安全及社會治安
    ，暨被告犯罪後否認犯行之態度等一切情狀，仍量處有期徒
    刑四月，及諭知以一千元折算一日之易科罰金折算標準，並
    依中華民國罪犯減刑條例第二條第一項第三款規定減為有期
    徒刑二月，及諭知一千元折算一日之易科罰金折算標準。
五、被告經合法傳喚無正當之理由不到庭，且亦未在監執行，有
    送達證書與在監在押查詢申請表在卷可稽，爰不待其陳述逕
    行判決，併此敘明。
據上論斷，應依刑事訴訟法刑事訴訟法第三百七十一條、第三百
六十九條第一項前段、第三百六十四條、第二百九十九條第一項
前段、刑法第三百三十九條第一項、第三十條第二項、第四十七
條第一項、第四十一條第一項前段、刑法施行法第一條之一、中
華民國九十六年罪犯減刑條例第二條第一項第三款、第七條，判
決如主文。
本案經檢察官羅建勛到庭執行職務。
中　　華　　民　　國　　96　　年　　10　　月　　4 　　日
 　　　　　 刑事第十三庭  審判長法　官  曾德水
                                法　官  李錦樑
                                法　官  林婷立
以上正本證明與原本無異。
不得上訴。
                                書記官  王增華
中　　華　　民　　國　　96　　年　　10　　月　　4 　　日
附錄：本案論罪科刑法條全文
中華民國刑法第三百三十條
（普通詐欺罪）
意圖為自己或第三人不法之所有，以詐術使人將本人或第三人之
物交付者，處五年以下有期徒刑、拘役或科或併科一千元以下罰
金。
以前項方法得財產上不法之利益或使第三人得之者，亦同。
前二項之未遂犯罰之。
